臺灣高等法院民事裁定
109年度抗字第1530號
抗  告  人  簡泰憲
上列抗告人因與相對人簡基憲、簡督憲間請求遷讓房屋等事件，
提起反訴，對於中華民國109年6月30日臺灣臺北地方法院108年
度訴字第4194號裁定，提起抗告，本院裁定如下：
    主      文
抗告駁回。
抗告費用由抗告人負擔。 
    理      由
一、本件抗告人在相對人起訴請求其遷讓房屋等事件（即原法院
    108年度訴字第4194號）審理中，於民國109年5月12日對相
    對人提起反訴，主張相對人在民事準備書狀中指述其長年不
    事生產、未奉養照顧母親、向母親索取金錢、無理逼鬧父親
    遺產、遭母親抱怨等詞，構成故意侵害其人格及名譽權，依
    民法第184條第1項前段規定，請求相對人賠償非財產上損害
    新臺幣（下同）400萬元，並在新聞紙上刊登道歉啟事1日等
    情（見原審卷第499-505、558頁），經原法院以反訴不合法
    ，裁定駁回（下稱原裁定），抗告人不服，提起抗告，略以
    ：相對人係藉由名譽、人格之侮辱及誹謗對伊基本人權之霸
    凌及機會權利之完全剝奪，來奪取祖產，兩造各自所主張之
    權利係基於同一法律關係發生，主要部分相同，證據資料有
    共通性，故具牽連關係，原裁定駁回其反訴，容有違誤，應
    予廢棄等語。
二、按被告於言詞辯論終結前，固得在本訴繫屬之法院，對於原
    告及就訴訟標的必須合一確定之人提起反訴；但反訴之標的
    ，如專屬他法院管轄，或與本訴之標的及其防禦方法不相牽
    連者，不得提起，民事訴訟法第259條、第260條第1項分別
    定有明文。
三、經查，相對人係以抗告人無權占有其等所有門牌號碼臺北市
    ○○區○○街000巷0號房屋、2之1號房屋（以下合稱系爭房屋）
    ，依民法第767條第1項前段及第179條規定，請求抗告人遷
    讓系爭房屋並給付不當得利，是本訴之訴訟標的為相對人就
    系爭房屋之物上請求權及抗告人占有系爭房屋之不當得利，
    然抗告人所提反訴之訴訟標的乃相對人於訴訟中對其為故意
    侵害人格及名譽權之行為，依侵權行為法則，請求損害賠償
    ，故訴訟標的為侵權行為法律關係，是本訴、反訴之訴訟標
    的法律關係並非同一或基於同一或主要部分相同之法律關係
    所生。又抗告人係以系爭房屋為兩造父母借名登記在相對人
    名下之祖產，經父母同意由其無償使用等情為其防禦方法，
    故所應調查之訴訟資料乃抗告人有無占有系爭房屋之合法權
    源，與其反訴主張侵權行為之證據資料亦難認有何共通性及
    牽連性。　
四、綜上所述，抗告人所提反訴請求相對人賠償非財產上損害40
    0萬元及刊登道歉啟事，並非合法，不應准許。原裁定駁回
    抗告人之反訴，自無不合。抗告論旨指摘原裁定不當，求予
    廢棄，為無理由。
五、據上論結，本件抗告為無理由，爰裁定如主文。
中　　華　　民　　國　　109 　年　　11　　月　　30　　日
                  民事第二十五庭
                      審判長法  官  謝碧莉
                            法  官  陳月雯
                            法  官  林晏如
正本係照原本作成。
本裁定除以適用法規顯有錯誤為理由外，不得再抗告。如提起再
抗告，應於收受送達後10日內委任律師為代理人向本院提出再抗
告狀。並繳納再抗告費新臺幣１千元。
中　　華　　民　　國　　109 　年　　12　　月　　2 　　日

  　　　　　　　　　　　　　書記官  簡維萍